臺灣新北地方法院刑事判決
111年度審易字第1864號
公  訴  人  臺灣新北地方檢察署檢察官
被      告  蔡培毅





上列被告因竊盜案件，經檢察官提起公訴（111年度偵字第15686
、16955號），被告於本院準備程序中就被訴事實為有罪之陳述
，經本院裁定進行簡式審判程序，判決如下：
    主  文
蔡培毅犯竊盜罪，處拘役貳拾日，如易科罰金，以新臺幣壹仟元
折算壹日；未扣案之犯罪所得黑色安全帽壹頂沒收，於全部或一
部不能沒收或不宜執行沒收時，追徵其價額。又犯竊盜罪，處拘
役貳拾日，如易科罰金，以新臺幣壹仟元折算壹日；未扣案之犯
罪所得老虎鉗貳支沒收，於全部或一部不能沒收或不宜執行沒收
時，追徵其價額。又犯攜帶兇器竊盜罪，處有期徒刑肆月，如易
科罰金，以新臺幣壹仟元折算壹日；未扣案之犯罪所得紅綠小鸚
鵡貳隻沒收，於全部或一部不能沒收或不宜執行沒收時，追徵其
價額。拘役部分，應執行拘役參拾日，如易科罰金，以新臺幣壹
仟元折算壹日。
    事  實
一、蔡培毅意圖為自己不法之所有，基於竊盜之犯意，分別為下
    列行為：
　㈠於民國110年11月22日3時3分許，在新北市○○區○○街00號前，
    趁無人之際，徒手竊取蔡宜憲所有放置於停放在該處之車牌
    號碼000-000號普通重型機車右方後照鏡上之黑色安全帽1頂
    （價值新臺幣【下同】409元）得手，並將上開安全帽藏放
    於袋子內，旋即騎乘腳踏車再更換為機車離去。嗣蔡宜憲發
    覺遭竊報警處理，經警調閱監視器錄影畫面，始循線查悉上
    情。
　㈡於110年11月24日1時46分許，在新北市○○區○○路00巷0號旁工
    地內，趁無人之際，徒手竊取李皓群所有放置於工地1樓籃
    子內工作人員腰帶上之老虎鉗2支（價值共約230元）得手，
    並將上開老虎鉗2支藏放於後背包內，旋即騎乘腳踏車離去
    。嗣李皓群發覺遭竊報警處理，經警調閱監視器錄影畫面，
    始循線查悉上情。
　㈢於110年12月18日2時1分許，在新北市○○區○○街00巷0號騎樓
    ，趁無人之際，持客觀上足對人之生命、身體、安全構成威
    脅，具有危險性而可供兇器使用之不詳工具，破壞上址騎樓
    牆壁上之鳥籠後，竊取籠內郭汶輝所飼養之紅綠小鸚鵡2隻
    （價值約2千元）得手，並將上開紅綠小鸚鵡2隻藏放於塑膠
    袋內，旋即騎乘電動自行車離去。嗣郭汶輝發覺遭竊報警處
    理，經警調閱監視器錄影畫面，始循線查悉上情。
二、案經蔡宜憲、李皓群、郭汶輝訴由新北市政府警察局海山分
    局報告臺灣新北地方檢察署檢察官偵查起訴。
    理  由
壹、程序方面：
    本件被告蔡培毅所犯係死刑、無期徒刑、最輕本刑為3年以
    上有期徒刑以外之罪，其於準備程序中就被訴事實為有罪之
    陳述，經法官告知簡式審判程序之旨，並聽取公訴人及被告
    之意見後，依刑事訴訟法第273條之1第1項規定，裁定本案
    改依簡式審判程序審理，且依刑事訴訟法第273條之2及第15
    9條第2項規定，不適用傳聞法則有關限制證據能力之相關規
    定，合先敘明。
貳、實體方面：　　
一、上揭犯罪事實，業經被告蔡培毅於本院準備程序及審理時均
    坦承不諱，犯罪事實一㈠部分，核與證人即告訴人蔡宜憲於
    警詢中之證述相符，並有遭竊安全帽之型號及外觀照片2張
    、監視器錄影畫面截圖照片8張附卷可稽（見111年度偵字第
    16955號偵查卷第29至33頁）；犯罪事實一㈡部分，核與證人
    即告訴人李皓群於警詢中之證述相符，並有監視器錄影畫面
    截圖照片12張、現場照片2張在卷可佐（見111年度偵字第16
    955號偵查卷第35至41頁）；犯罪事實一㈢部分，核與證人即
    告訴人郭汶輝於警詢中之證述相符，並有監視器錄影畫面截
    圖照片32張、現場照片2張、被告照片4張存卷可憑（見111
    年度偵字第15686號偵查卷第31至51頁），足認被告前揭任
    意性自白與事實相符，洵堪採為認定事實之依據。本案事證
    明確，被告犯行均堪認定，應依法論科。
二、論罪科刑：
  ㈠按刑法第321條第1項第3款之攜帶兇器竊盜罪，係以行為人攜
    帶兇器竊盜為其加重條件，此所謂兇器，其種類並無限制，
    凡客觀上足對人之生命、身體、安全構成威脅，具有危險性
    之兇器均屬之，且祇須行竊時攜帶此種具有危險性之兇器為
    已足，並不以攜帶之初有行兇之意圖為必要（最高法院79年
    度台上字第5253號判例意旨可資參照）。查，被告為犯罪事
    實一㈢犯行時所使用之不詳工具，雖未扣案，惟其既能破壞
    金屬材質製成之鳥籠，顯係質地堅硬，如以之攻擊人體，足
    以造成相當之傷害，是可認該物客觀上可對人之生命、身體
    、安全構成威脅，具有危險性，屬刑法第321條第1項第3款
    所稱之兇器。是核被告就犯罪事實一㈠、㈡所為，均係犯刑法
    第320條第1項之竊盜罪（共2罪）；就犯罪事實一㈢所為，則
    係犯刑法第321條第1項第3款之攜帶兇器竊盜罪。
  ㈡被告所犯上開3罪間，犯意各別，行為互殊，應予分論併罰。
  ㈢被告前因違反槍砲彈藥刀械管制條例案件，經本院108年度簡
    字第2667號判決判處有期徒刑3月確定，於109年5月28日易
    服社會勞動執行完畢，此有臺灣高等法院被告前案紀錄表1
    份附卷可考，是被告於受有期徒刑之執行完畢後，5年以內
    故意再犯本件有期徒刑以上之3罪，固均合於累犯規定，惟
    參酌司法院釋字第775號解釋意旨及最高法院110年度台上大
    字第5660號裁定意旨，衡酌被告構成累犯之前案為違反槍砲
    彈藥刀械管制條例案件，與本案所犯之罪，其罪名、法益種
    類及罪質，均不相同，且前案係判處有期徒刑3月經易服社
    會勞動執行完畢，社會勞動之履行期間為9月，易刑執行成
    效非差，是尚難僅因其前受有期徒刑執行完畢之事實，即遽
    認被告個人有何對刑罰反應力薄弱之特別惡性存在而有加重
    其刑予以延長矯正其惡性此一特別預防之必要，是本件於法
    定刑範圍內斟酌刑法第57條事項量刑，即可充分評價被告之
    罪責，故均不加重其刑。
　㈣按犯罪情狀顯可憫恕，即認科以最低刑度仍嫌過重者，得酌
    量減輕其刑，刑法第59條定有明文。所謂犯罪情狀顯可憫恕
    ，應就犯罪一切情狀，予以全盤考量，審酌其犯罪有無可憫
    恕之事由，即有無特殊之原因與環境，在客觀上足以引起一
    般同情，以及宣告法定低度刑，是否猶嫌過重等等，以為判
    斷；且刑法第59條所謂「犯罪之情狀」顯可憫恕，與刑法第
    57條所稱之審酌「一切情狀」，二者並非屬截然不同之範圍
    ，於裁判上酌量減輕其刑時，本應就犯罪一切情狀（包括刑
    法第57條所列舉之10款事項），予以全盤考量，審酌其犯罪
    有無可憫恕之事由，以為判斷，故適用第59條酌量減輕其刑
    時，並不排除第57條所列舉10款事由之審酌（最高法院51年
    度台上字第899號判例、70年度第6次刑事庭會議決議、95年
    度台上字第6157號、101年度台上字第5393號判決意旨參照
    ）。又按刑法第321條第1項加重竊盜罪之法定刑為「6月以
    上5年以下有期徒刑，得併科50萬元以下罰金」，衡以同為
    竊盜之人，其原因動機不一，犯罪情節未必盡同，其所造成
    危害社會之程度有異，法律科處此類犯罪，所設定之法定最
    低本刑卻相同，不可謂不重。於此情形，倘依其情狀處以較
    法定刑度為低之有期徒刑，即足以懲儆，並可達防衛社會秩
    序安全之目的者，自非不可依客觀之犯行與主觀之惡性二者
    加以考量其情狀是否有可憫恕之處，適用刑法第59條之規定
    之規定酌量減輕其刑，期使個案裁判之量刑能斟酌至當，符
    合比例原則。查，被告就犯罪事實一㈢所犯攜帶兇器竊盜犯
    行固值非難，惟本院審酌被告行竊之時間為深夜，處所為住
    家外騎樓旁，並非住家或人潮聚集之時間及處所，是被告攜
    帶兇器所生之危險性程度實屬較輕，且其所竊財物為紅綠小
    鸚鵡2隻，價值約2千元，客觀價值並非甚鉅，犯罪情節尚非
    重大，是綜其犯罪情狀以觀，縱科以最低度法定刑仍嫌過重
    ，實有「情輕法重」之感，在客觀上足以引起一般之同情，
    顯可憫恕，爰就此部分依刑法第59條規定酌減其刑。
　㈤爰審酌被告正值壯年，不思以正當途徑獲取所需，任意竊取
    他人財物，造成告訴人蔡宜憲、李皓群、郭汶輝財物之損失
    ，顯然欠缺尊重他人財產權之觀念，惟念其犯後尚能坦承犯
    行，態度尚可，並衡酌其有上述違反槍砲彈藥刀械管制條例
    案件經法院論罪科刑及執行完畢紀錄，有臺灣高等法院被告
    前案紀錄表1份在卷可參，復兼衡其素行、犯罪之動機、目
    的、手段、各次竊得之財物價值，及其自陳國小畢業之智識
    程度、前從事外牆拉皮工作、須撫養1名子女之生活狀況等
    一切情狀，分別量處如主文所示之刑，並均諭知如易科罰金
    之折算標準，並就拘役部分定其應執行之刑，及諭知如易科
    罰金之折算標準，以資懲儆。
三、沒收：
  ㈠按供犯罪所用、犯罪預備之物或犯罪所生之物，屬於犯罪行
    為人者，得沒收之，刑法第38條第2項前段定有明文。又犯
    罪所得，屬於犯罪行為人者，沒收之；前二項之沒收，於全
    部或一部不能沒收或不宜執行沒收時，追徵其價額；宣告前
    二條之沒收或追徵，有過苛之虞、欠缺刑法上之重要性、犯
    罪所得價值低微，或為維持受宣告人生活條件之必要者，得
    不宣告或酌減之，刑法第38條之1第1項前段、第3項、第38
    條之2第2項亦分別定有明文。
  ㈡查，被告就犯罪事實一㈠竊得之黑色安全帽1頂；就犯罪事實
    一㈡竊得之老虎鉗2支；就犯罪事實一㈢竊得之紅綠小鸚鵡2隻
    ，均屬犯罪所得，未據扣案，亦均未實際合法發還被害人，
    爰依刑法第38條之1第1項前段、第3項之規定，於被告所犯
    各該次犯行項下宣告沒收，於全部或一部不能沒收或不宜執
    行沒收時，追徵其價額。
　㈢至被告為犯罪事實一㈢所示竊盜犯行時使用之不詳工具，雖係
    被告所有，供犯罪所用之物，然並未扣案，且欠缺刑法上之
    重要性，為免執行上困難，爰依刑法第38條之2第2項規定，
    不予宣告沒收或追徵。　
　㈣另扣案之破壞剪1支，固係被告所有，惟卷內尚無積極證據可
    資證明係供本案犯罪所用之物，其餘扣案物品，亦均與本案
    竊盜犯行無涉，自均無從於本案宣告沒收或沒收銷燬，附此
    敘明。
據上論斷，應依刑事訴訟法第273條之1第1項、第299條第1項前
段，刑法第320條第1項、第321條第1項第3款、第59條、第41條
第1項前段、第51條第6款、第38條之1第1項前段、第3項，刑法
施行法第1條之1第1項，判決如主文。
本案經檢察官陳建勳提起公訴，經檢察官高智美到庭執行職務。
中　　華　　民　　國　　111 　年　　11　　月　　2 　　日
                  刑事第二十五庭  法  官      曾淑娟
如不服本判決，應於判決送達後20日內敘明上訴理由，向本院提
出上訴狀（應附繕本），上訴於臺灣高等法院。其未敘述上訴理
由者，應於上訴期間屆滿後20日內向本院補提理由書「切勿逕送
上級法院」。
                                  書記官      王若安  
中　　華　　民　　國　　111 　年　　11　　月　　3 　　日
附錄本案論罪科刑法條全文：
中華民國刑法第320條
意圖為自己或第三人不法之所有，而竊取他人之動產者，為竊盜
罪，處5年以下有期徒刑、拘役或50萬元以下罰金。
意圖為自己或第三人不法之利益，而竊佔他人之不動產者，依前
項之規定處斷。
前2項之未遂犯罰之。

中華民國刑法第321條
犯前條第1項、第2項之罪而有下列情形之一者，處6月以上5年以
下有期徒刑，得併科50萬元以下罰金：
一、侵入住宅或有人居住之建築物、船艦或隱匿其內而犯之。
二、毀越門窗、牆垣或其他安全設備而犯之。
三、攜帶兇器而犯之。
四、結夥三人以上而犯之。
五、乘火災、水災或其他災害之際而犯之。
六、在車站、港埠、航空站或其他供水、陸、空公眾運輸之舟、
    車、航空機內而犯之。
前項之未遂犯罰之。